【裁判字號】    92,台上,4778
【裁判日期】    920829
【裁判案由】    偽造文書
【裁判全文】
最高法院刑事判決                              九十二年度台上字第四七七八號
    上訴人  甲○○
右上訴人因偽造文書案件，不服台灣高等法院台南分院中華民國八十九年五月三十一
日第二審判決（八十九年度上訴字第三六九號，起訴案號：台灣嘉義地方法院檢察署
八十八年度偵字第六八一一號），提起上訴，本院判決如左：
    主  文
上訴駁回。
    理  由
按刑事訴訟法第三百七十七條規定，上訴於第三審法院，非以判決違背法令為理由，
不得為之。是提起第三審上訴，應以原判決違背法令為理由，係屬法定要件。如果上
訴理由狀並未依據卷內訴訟資料，具體指摘原判決不適用何種法則或如何適用不當，
或所指摘原判決違法情事，顯與法律規定得為第三審上訴理由之違法情形，不相適合
時，均應認其上訴為違背法律上之程式，予以駁回。本件上訴人甲○○上訴意旨略稱
：(一)、坐落嘉義縣竹崎鄉○○○段二二四、二二二｜一、二二二｜四、二二二｜五地
號四筆土地，原判決認定係祭祀公業林合和所有，則依法僅有男性派下員方有繼承權
，原判決又認定由林宣輝之配偶及子女共同繼承，自與法律規定不符。原審採信告訴
人林添居、林永樑所稱，因簽約時久誤認其餘共有管理權人同意，而上訴人需款甚急
，才同意交付新台幣（下同）七十五萬元，然契約係民國八十五年七月十一日訂定，
當日即收受七十五萬元，原判決顯然事實認定錯誤，又未傳訊契約見證人林啟民，自
有應於審判期日調查之證據未予調查之違法。(二)、上訴人之所以簽署林碧蘭、林碧緣
、林碧華之名於契約上，係因告訴人明知祭祀公業土地僅有男性派下員有繼承權，但
恐其姐會有意見，避免爭議，要求上訴人代簽彼等姓名，亦要求上訴人提出與彼等蓋
章，但有可能上訴人之上述三位胞姊可能會不同意蓋章，顯然契約尚未成立，林碧蘭
、林碧緣、林碧華三人並不會受有損害，此有利之事實，原審並未採納，又未說明理
由，自有判決理由不備之違法云云。
惟查：證據之取捨、事實之認定，乃事實審法院職權行使之範圍，茍其證據之取捨及
事實之認定，不違背經驗法則與論理法則，即不容任意指摘為違法，而據為上訴第三
審之適法理由。原判決依據上訴人自承買賣契約上林碧蘭、林碧緣、林碧華之名義，
係伊簽署，未經彼等三人授權，告訴人林添居、林永樑之指訴，暨買賣契約書等證據
，綜合判斷，認定上訴人確有行使偽造私文書犯行，因而維持第一審論處上訴人行使
偽造私文書，足以生損害於他人罪刑之判決，駁回其在第二審之上訴，已敘明所憑之
證據及認定之理由。而以上訴人否認有上開犯行，辯稱：並無偽造故意，係應告訴人
之要求而寫云云，乃卸責之詞，不足採信，於理由內詳加說明及指駁。經核所為論斷
，均與卷內資料相符，從形式上觀察，並無認定事實不依證據或有何採證違背經驗法
則、論理法則等違法情形存在。經查，原判決事實認定於訂立契約當日上訴人即收取
七十五萬元前金，雖其關於前金收取過程，祭祀公業女子是否確有派下權應依公業規
約而定，原判決就該部分理由論述並未詳盡或有缺漏，仍不足據為有利上訴人論斷之
理由，於判決本旨顯無影響，依刑事訴訟法第三百八十條之規定，自非上訴第三審之
適法理由。又契約是否成立固應視契約訂立雙方之約定及其真意，然上訴人未經被害
人之授權簽署其姓名，被害人有受損害之虞，因此契約有效與否，無解於上訴人之罪
責。至其餘上訴意旨所執各詞，原判決已在理由內逐一論斷綦詳，並無如上訴人所云
之違法。上訴意旨，徒就原判決已說明之事項，及原審採證認事之職權行使，任意指
摘為違法，且為事實之爭執，顯與法律規定得為第三審上訴理由之違法情形，不相適
合。其上訴違背法律上之程式，應予駁回。
據上論結，應依刑事訴訟法第三百九十五條前段，判決如主文。
中      華      民      國    九十二    年      八      月    二十九    日
                              最高法院刑事第九庭
                                  審判長法官  陳  炳  煌
                                        法官  陳  正  庸
                                        法官  韓  金  秀
                                        法官  吳  信  銘
                                        法官  徐  文  亮
      右正本證明與原本無異
                                              書  記  官
中      華      民      國    九十二    年      九      月      四      日


司法院資訊處製作；財團法人民間司法改革基金會備份。
